臺北高等行政法院判決　　　　　　　　　　　　　　九十二年度訴字第四八○一號
　　　　　　　　　　　　　　　.
　　原　　　告　甲○○
　　訴訟代理人　丙○○
　　被　　　告　銓敘部
　　代　表　人　乙○○部長）.
　　訴訟代理人　戊○○
　　　　　　　　丁○○
右當事人間因俸給事件，原告不服公務人員保障暨培訓委員會中華民國九十二年八月
二十六日九二公審決字第○一七四號再復審決定，提起行政訴訟。本院判決如左︰
　　主  文
原告之訴駁回。
訴訟費用由原告負擔。
　　事  實
壹、事實概要：
    緣原告甲○○現職為臺南市政府主計室委任第五職等或薦任第六職等至第七職等
    會計審計職系課員，前應民國（下同）七十年全國性公務人員普通考試稅務行政
    人員考試（下稱七十年普考）及格，自七十一年八月至九十一年十月曾任臺灣糖
    業股份有限公司（下稱臺糖公司）研究所會計課會計管理師。其現職前經被告銓
    敘部依公務人員任用法（下稱任用法）第九條、公務人員俸給法（下稱俸給法）
    第十七條及主計機構人員設置管理條例第十六條等規定，以其所具上開考試及格
    資格，自委任第三職等本俸一級起敘，並配合臺糖公司以會計年度為進用基準，
    採其七十二年七月至八十四年六月計十二年曾任臺糖公司會計管理師年資，提敘
    俸級十二級至年功俸最高級，以九十一年十二月六日部特二字第○九一二二○二
    三六三號函，審定准予權理（以委任第三職等合格實授資格權理委任第五職等）
    ，核敘委任第三職等年功俸八級四一五俸點，並自九十一年十月三十一日生效在
    案。嗣臺南市政府主計室以九十一年十二月十八日南市主決字第○九一○五五○
    四二九號公務人員任（遴）用案申請重行審定送核書表，申請依公務人員曾任公
    務年資採計提敘俸級認定辦法（下稱年資採計認定辦法）及各類人員與行政機關
    公務人員職等相當年資採計提敘俸級對照表（下稱年資採計對照表）附則二之規
    定，重行審定原告為委任第五職等並按年核計加級，經被告以九十二年一月二日
    部特二字第○九二二二一○一四○號書函核復略以，前開對照表附則一業已敘明
    ，該表僅作為採計年資提敘俸級之用，不作為認定任用資格及列等支薪與人員調
    任之依據，故原告無法依前開對照表取得委任第五職等任用資格並按年核計加級
    。原告不服，循序提起復審、再復審，均遭駁回，遂向本院提起行政訴訟。
貳、兩造聲明：
一、原告聲明求為判決：
(一)、再復審決定、復審決定及原處分均撤銷，並命被告將原告之職等提敘為委任五職
    等年功俸八級。
(二)、訴訟費用由被告負擔。
二、被告聲明求為判決：
(一)、駁回原告之訴。
(二)、訴訟費用由原告負擔。
參、兩造之爭點：
一、原告主張之理由：
(一)、公務人員之進用須秉依法從事，除屬機要外當先依法考試及格，機關始可進用並
    層報請被告准為任用，經被告審核符合任用法規定，才准銓敘合格任用，如不合
    資格者自當予以飭辭退（任用法第三十條參照）；準此，機關需用之人並非得憑
    己意任用之，其進任編制內人員步驟為：選任符合資格之人員、報請銓敘、銓敘
    同意、依法任用。誠此，若非依法銓敘任用將無從成為編制內之公務人員，是初
    任行政機關之公務人員均須符合此一程序。
(二)、經銓敘後之人員初任官職等乃循任用法第十三條規範為之；爰原告係七十年普考
    及格，參照任用法第十三條第二項第三款規定取得委任第三職等任用資格，基此
    ，被告核定原告為委任第三職等，並同意臺南市政府依法任用。然原告經依法「
    任用」後，認前擔任臺糖公司之年資參照「年資採計對照表」之規範，自得請求
    提敘官職等，遂依法請求提敘俾保障原告權益，惟被告卻以提敘俸級對照辦法附
    註一規定「本表．．．僅作為採計年資提敘俸級之用，不作為認定任用資格及列
    等支薪與人員調任之依據」為憑，固持己見而為駁回，此一認知顯屬曲解法令且
    不眛法令之意，蓋：
１、原告係主張本件人事紛爭之爭點在於「任用後」之提敘官職等級，並非屬任用初
    始官職等核定，被告故顧左右言它，誘導再復審機關認為原告所欲主張依照提敘
    俸級對照辦法予以任用（由於該表附註既已著明，僅作為採計年資提敘俸級之用
    ，不作為認定任用資格，致再復審機關一時失察為駁回之決定），對此須再行予
    以闡述並避免模糊爭點。
２、參照任用法第十六條明文，高等考試或相當高等考試以上之特種考試及格人員，
    曾任行政機關人員、公立學校教育人員或公營事業人員服務成績優良之年資，除
    依法令限制不得轉調者外，於相互轉任性質程度相當職務時，得依規定採計提敘
    「官、職等級」其辦法由考試院定之。考其法意，轉任人員經依法任用後，始行
    「提敘」官職等級，良因非從行政機關予以轉任之公務人員者，其初任之始僅能
    依照任用法第十三條予以核敘官、職等，準此，將無從人才交流，是乃有「任用
    後」始行予以提敘之補救規範；反之，若不依此解釋法意，則將使任用法第十三
    條與第十六條互為牴觸。
３、任用法第十六條僅明定高考及格或相當高考及格者之提敘，對於普通考試者並無
    明文，稽考立法理由並非屬有意疏漏，誠屬法律漏洞，既為法律漏洞則自當依法
    意旨，基於平等原則類推適用始容人才交流；就此而論，原告既屬普通考試及格
    、任職公營事業且表現優良自得類推適用。於此，請求提敘官、職等並非無據。
４、又行政、教育及公營事業人員相互轉任採計年資提敘官職等級對照表，既係明定
    「相互轉任」，胥此，乃是依照原本任職之職等換敘至現任職之行政機關之職等
    ，似屬合乎法之意旨。是原告從臺糖公司離職時為公營事業人員九職等，對照前
    開提敘官職等級對照表得知比照行政人員七職等，準此，原告請求按委任五職等
    提敘，業亦有減縮，容屬避免被告堅持任用法第十三條紛擾。再者，前開對照表
    明示「採計年資」其考量純避免因考試及格奉派至非銓敘機關任職，對其年資所
    失不利益，良如不按年資提敘宮、職等，則同年金榜者若奉派到應銓敘機關服務
    者其能依年資逐年晉升官、職等，至於奉派到非銓敘機關，因其無銓敘合格資料
    ，若轉任到行政機關時又因屬初任公務人員，爰依任用法規定須從最低官、職等
    晉用；相互映照下，同年金榜者高高在上，轉任者尚須從最低官職等蝸牛漫步，
    豈非事理之平？再，若依被告之主張，於任用時併予以提敘即得保護權益，惟依
    系爭事實所述現採被告見解，原告任職公營事業年資亦有達七、八年年資容無從
    提敘，對此屬公務人員之權益又將如何自圓其說？顯知，被告之見解有違平等原
    則。
５、參查行政、教育及公營事業人員相互轉任採計年資提敘官職等級對照表附註二、
    各類人員依「公務人員任用法第十六條」及各該轉任職務適用法規相互轉任時，
    其轉任前服務年資，依本表所列平行職稱或等級，認定屬「等級相當」予以採計
    提敘官職等。基此，本件訟爭在於「任用後提敘官職等之問題並非屬任用之初始
    官職等核定問題」理當依本表所列平行職稱或等級，認定屬「等級相當」予以採
    計提敘官職等，較合乎法意，豈可偏執不用。況且，同表附註一乃明示本表係依
    據本辦法第四條之規定訂定，「僅」作為相互轉任採計年資提敘官職等級之用，
    不作為認定任用資格及列等支薪人員調任之依據；亦有明示為相互轉任採計年資
    提敘官職等級之用，是者，乃非屬任用規制方面之提敘，自當按表操課平行轉換
    官職等方符法旨。再，如依附註一之文義解釋而言，本表既非作為任用資格及調
    任之依據，則於任用銓審過程該對照表亦無適用之途，現被告誤解法意或曲解法
    旨，將任用與提敘以同一法規（辦法）摻雜運用，自屬不當。又從隱含文義則得
    推認，自須合格任用後方得採計年資予以提敘，若非屬能合格任用者，依法既須
    飭辭退自無提敘之需求，更足證明之任用與提敘是屬二階段規制行為，不容再行
    詭辯。
(三)、至於被告援用俸給法作為規制作用之依據，當屬未眛事理之舉；按公務人員經合
    格任用並到任後始有俸級之適用，此乃因國家須付與從公者之報酬；是者，任用
    法與俸級法並非屬同一規程之法律，於適用上自有先後次序可言，蓋如派任者並
    無到任其自無餉可支，該俸級自無適用餘地，準此，理當區分二者適用之時機。
    矧本件爭執在於任用後之提敘官職等，則適用法規上理與俸給法無關，況從俸級
    法第十七條規定內容闡示，「得按年核計加級至所『銓敘審定職等』本俸最高級
    ．．．」，亦有明示比照合於公務人員考績法得知，似屬任職後敘薪之問題，與
    本件風馬牛不相及。此外，如其所示「銓敘審定職等」觀之，亦為任用後之問題
    無待贅言。誠此，正本清源之道須優先適用任用法後再適用俸級法，蓋如依任用
    法第十三條對初公務人員均以核定其官職等後，再援依第十六條予以提敘，則銓
    敘審定之職級將自不發生須適用俸級法第十七條之特例「如尚有積餘年資，且其
    年終考績合於或比照考績法第七條之規定，得按年核計加級至其所銓敘審定職等
    之年功俸最高級為止」之弊；按法律之特例乃屬不得已措施，如有得適用通例之
    時自無視之無睹之理。
(四)、綜上所述，被告昧於法律適用次序，其所為規制行為自無維持必要，且若僅撤銷
    原處分命被告另為適法處分，將無從使原告權益獲得及時保障，乃因如能及時審
    定委任五職等年功俸，則原告得本此資格參與薦任升官等考試，況且，如同前述
    既有行政、教育及公營事業人員相互轉任採計年資提敘官職等級對照表得為機械
    式轉換官、職等，並未有事證未臻明確或涉及行政機關行政裁量決定。
二、被告主張之理由：
(一)、有關原告指稱，本案爭點在於任用後之提敘官職等級，並非屬任用初始官職等一
    節，查原告係應七十年普考及格，自七十一年八月至九十一年十月曾任臺糖公司
    研究所會計課會計管理師，以該公司屬事業機構，並未納入銓敘範圍，原告於九
    十一年十月三十一日轉任現職係屬初任公務人員，被告爰依據前開任用法規定，
    以原告所具普通考試及格資格，取得委任第三職等任用資格，並按前開俸給法及
    年資採計認定辦法等相關規定，依原告考試及格所具資格銓敘審定自委任第三職
    等本俸一級起敘，並採計其七十二年七月至八十四年六月與擬任職務職等相當性
    質相近，計十二年年度考核均考列七十分以上之年資，於委任第三職等提敘十二
    級，審定准予權理（以委任第三職等合格實授資格權理委任第五職等），核敘委
    任第三職等年功俸八級四一五俸點（按係本職等年功俸最高級），於法並無不合
    。原告指摘被告誤解法意或曲解法旨，將任用與提敘以同一法規（或辦法）摻雜
    運用，自屬不當一節，承前所述，被告係依任用法審定其任用資格，再依俸給法
    及年資採計認定辦法等相關規定銓敘審定其俸級，且上開對照表附則一業已明定
    ，該對照表僅作為採計年資提敘俸級之用，不作為認定任用資格及列等支薪與人
    員調任之依據，原告指摘顯與事實不符。又各機關任用公務人員後，於規定期間
    內送被告銓敘審定，被告均先依其所具公務人員任用資格，審定其官等職等，同
    時敘定俸級，並無原告所稱適用上先後次序之問題。
(二)、關於原告指稱其所餘七年曾任公營事業年資未予提敘及被告違反平等原則等節，
    查原告轉任臺南市政府主計室課員現職時，其曾任臺糖公司前開部分年資業經被
    告依俸給法相關規定，按年核計加級至其所銓敘審定委任第三職等之年功俸最高
    級，其餘未經採計之年資，俟其依法取得較高官等職等之任用資格後，如合於俸
    給法提敘俸級之規定，自得按年核計加級。又有關公營事業人員轉任行政機關職
    務時，其任用資格及俸級之銓敘審定，被告均依其考試及格所具資格銓敘審定，
    尚無違反原告所稱平等原則。另原告援引任用法第十六條及行政、教育及公營事
    業人員相互轉任採計年資提敘官職等級辦法暨其對照表之規定，請求提敘官職等
    一節，查任用法第十六條規定：「高等考試或相當高等考試以上之特種考試及格
    人員，曾任行政機關人員、公立學校教育人員或公營事業人員服務成績優良之年
    資，除依法令限制不得轉調者外，於相互轉任性質程度相當職務時，得依規定採
    計提敘官、職等級；其辦法由考試院定之。」考試院爰據以訂定行政、教育、公
    營事業人員相互轉任採計年資提敘官職等級辦法，依該辦法第二條規定，曾任公
    營事業人員須具有高等考試、特種考試之乙等考試及格資格始得轉任，且其轉任
    行政機關之職務，以薦任第八職等至簡任第十二職等為限。本案原告所具資格及
    轉任職務並未符合上開規定，故無上開辦法之適用。綜上所述，再復審決定，於
    法並無不合。
　　理  由
一、原告現職為臺南市政府主計室委任第五職等或薦任第六職等至第七職等會計審計
    職系課員，前應稱七十年普考及格，自七十一年八月至九十一年十月曾任臺糖公
    司研究所會計課會計管理師。其現職前經被告銓敘部以其所具上開考試及格資格
    ，自委任第三職等本俸一級起敘，並配合臺糖公司以會計年度為進用基準，採其
    七十二年七月至八十四年六月計十二年曾任臺糖公司會計管理師年資，提敘俸級
    十二級至年功俸最高級，以九十一年十二月六日部特二字第○九一二二○二三六
    三號函，審定准予權理（以委任第三職等合格實授資格權理委任第五職等），核
    敘委任第三職等年功俸八級四一五俸點，並自九十一年十月三十一日生效在案等
    情，有上開審定函可稽，並為兩造所不爭之事實，堪認為實。
二、原告不服，循序提起本件行政訴訟，主張：原告經依法「任用」後，認前擔任臺
    糖公司之年資參照「年資採計對照表」之規範，自得請求提敘官職等。本件人事
    紛爭之爭點在於「任用後」之提敘官職等級，並非屬任用初始官職等核定。且原
    告既屬普通考試及格、任職公營事業且表現優良自得類推適用任用法第十六條。
    又銓敘部為提敘決定時，應依年資採計對照表附則二規定，依其原任臺糖公司之
    職等予以制式換敘至委任第五職等，始符合法規範意旨。矧本件爭執在於任用後
    之提敘官職等，則適用法規上理與俸給法無關，被告誤解法意或曲解法旨，將任
    用與提敘以同一法規（或辦法）摻雜運用，自屬不當。另被告僅提敘其七十二年
    七月至八十四年六月之年資，尚餘八十四年七月至九十一年六月計七年年資部分
    未予提敘，與司法院釋字第五０一號解釋有關對年資、官等、職等之提敘，應予
    保障之意旨未合云云。
三、本院判斷如下：
(一)、經查本件原告於九十一年十月三十一日初任現職，其係應七十年普考稅務行政及
    格，依任用法第九條第一項：「公務人員之任用，應具有左列資格之一：一、依
    法考試及格。……。」同法第十三條第二項：「中華民國八十五年一月十七日公
    務人員考試法修正公布前，考試及格人員之任用，依左列規定：一、……三、普
    通考試……及格者，取得委任第三職等任用資格。……。」及俸給法第六條第二
    項：「中華民國八十五年一月十七日公務人員考試法修正公布前，考試及格人員
    ，初任各官等職務時，其等級起敘規定如下：一、……五、普通考試……及格者
    ，敘委任第三職等本俸一級。……。」之規定，取得委任第三職等任用資格，初
    任各官等職務時，並應自委任第三職等本俸一級起敘。
(二)、另按俸給法第十七條規定：「（第一項）公務人員曾任下列年資，如與現任職務
    職等相當、性質相近且服務成績優良者，得按年核計加級至其所銓敘審定職等之
    本俸最高級；如尚有積餘年資，且其年終（度）考績（成、核）合於或比照合於
    公務人員考績法第七條之規定，得按年核計加級至其所銓敘審定職等之年功俸最
    高級為止：一、……二、公營事業人員年資。……（第四項）第一項所稱職等相
    當，指公務人員曾任職務等級與擬任職等相當；所稱性質相近，指公務人員曾任
    職務工作性質與擬任職務之性質相近。（第五項）公務人員曾任職等相當、性質
    相近、服務成績優良年資提敘俸級之認定，其辦法，由考試院定之。」次按年資
    採計認定辦法第三條第一項規定：「公務人員曾任公務年資，其職等相當之對照
    ，依所附各類人員與行政機關公務人員職等相當年資採計提敘俸級對照表認定之
    。」同辦法第四條規定：「經依前條規定認定為職等相當之年資及其較高之年資
    ，均得予採計。……。」是以，公務人員曾任公營事業年資如與現任職務銓敘審
    定之職等相當（或高於現任職務職等）、性質相近且服務成績優良者，得按年採
    計提敘俸級至其所銓敘審定職等之本俸最高級；如尚有積餘年資，且其年終（度
    ）考績（成、核）合於或比照合於公務人員考績法第七條之規定者，得按年核計
    加級至其所銓敘審定職等之年功俸最高級為止，合先敘明。
(三)、原告雖自七十一年八月至九十一年十月止曾任臺糖公司研究所會計管理師，且離
    職時所支薪級為第九職等十級，依年資採計對照表規定，與行政機關公務人員薦
    任第七職等相當，惟該對照表附則一業已敘明，該表僅作為採計年資提敘俸級之
    用，不作為認定任用資格及列等支薪與人員調任之依據；且俸給法第十二條第一
    項亦規定：「……公營事業人員轉任行政機關職務時，其俸級之核敘……依其考
    試及格所具資格或曾經銓敘審定有案之職等銓敘審定俸級。」銓敘部爰依上開任
    用法及俸給法等相關規定，審定准予權理（以委任第三職等合格實授資格權理委
    任第五職等），自委任第三職等本俸一級起敘，復據年資採計對照表規定，經濟
    部所屬事業人員第四職等係相當行政機關公務人員委任第三職等，另採計其七十
    二年七月至八十四年六月與擬任職務職等相當性質相近計十二年年資，提敘十二
    級至委任第三職等年功俸最高級，核敘委任第三職等年功俸八級四一五俸點，並
    無不合。
(四)、原告雖主張本件係屬任用後之提敘官職等級，並非屬任用初始官職等之適用云云
    ，惟查原告係應七十年普考及格，自七十一年八月至九十一年十月曾任臺糖公司
    研究所會計課會計管理師，以該公司屬事業機構，並未納入銓敘範圍，原告於九
    十一年十月三十一日轉任現職係屬初任公務人員，被告依據前開任用法規定，以
    原告所具普通考試及格資格，取得委任第三職等任用資格，並按前開俸給法及年
    資採計認定辦法等相關規定，依原告考試及格所具資格銓敘審定自委任第三職等
    本俸一級起敘，並採計其七十二年七月至八十四年六月與擬任職務職等相當性質
    相近，計十二年年度考核均考列七十分以上之年資，於委任第三職等提敘十二級
    ，審定准予權理（以委任第三職等合格實授資格權理委任第五職等），核敘委任
    第三職等年功俸八級四一五俸點（按係本職等年功俸最高級），於法並無不合。
(五)、至於原告又謂被告誤解法意或曲解法旨，將任用與提敘以同一法規（或辦法）摻
    雜運用，自屬不當云云，但查，被告係依任用法審定其任用資格，再依俸給法及
    年資採計認定辦法等相關規定銓敘審定其俸級，業如前述，且上開對照表附則一
    業已明定，該對照表僅作為採計年資提敘俸級之用，不作為認定任用資格及列等
    支薪與人員調任之依據，原告主張，顯係誤解。
(六)、原告另主張銓敘部為提敘決定時，應依年資採計對照表附則二規定，依其原任臺
    糖公司之職等予以制式換敘至委任第五職等，始符合法規範意旨云云。惟按年資
    採計對照表附則一業已明定，該表僅作為採計年資提敘俸級之用，不作為認定任
    用資格及列等支薪與人員調任之依據；至於附則二之適用，則以公務人員曾任年
    資必須曾經銓敘部銓敘審定有案之職等為前提，原告上開臺糖公司年資，因未經
    銓敘審定有案，自非該規定之適用對象。又按任用法第二十三條有關改任換敘規
    定，係配合七十六年一月十六日公務人員新任用制度之施行，為維護在該制度施
    行前，依其他法律規定取得任用資格或具有任用資格之現職人員之權益，所為改
    任換敘作業規定。原告既於九十一年十月三十一日初任現職，方有任用法之適用
    ，自無適用該改任換敘作業規定之問題，原告上開主張，亦屬對法規適用之誤解
    ，核亦不足採。
(七)、原告又主張被告僅提敘其七十二年七月至八十四年六月之年資，尚餘八十四年七
    月至九十一年六月計七年年資部分未予提敘，與司法院釋字第五０一號解釋有關
    對年資、官等、職等之提敘，應予保障之意旨未合云云。惟查原告轉任行政機關
    職務時，僅取得委任第三職等之任用資格，銓敘部依俸給法相關規定，按年核計
    加級至其所銓敘審定委任第三職等之年功俸最高級，依法應無不合。原告八十四
    年七月以後尚未採計之積餘年資，如其嗣後依法取得較高官等職等之任用資格，
    且合於俸給法提敘俸級之規定，自得再行按年核計加級，尚無損及其權益。
四、從而，被告依首揭規定，提敘俸級十二級至委任第三職等年功俸最高級，並無不
    合。訴願決定遞予駁回，亦無違誤，均應予維持。本件原告之訴為無理由，應予
    駁回。
據上論結，本件原告之訴為無理由，爰依行政訴訟法第九十八條第三項前段，判決如
主文。
中　　華　　民　　國　　九十三　　　年　　　十二　　月　　　三　　　　日
                 臺 北 高 等 行 政 法 院   第 五 庭
                                審 判 長 法  官　張瓊文
                                         法  官　帥嘉寶
                                         法  官　劉介中
右為正本係照原本作成。
如不服本判決，應於送達後二十日內，向本院提出上訴狀並表明上訴理由，如於本判
決宣示後送達前提起上訴者，應於判決送達後二十日內補提上訴理由書（須按他造人
數附繕本）。
中　　華　　民　　國　　九十三　　　年　　　十二　　月　　　三　　　　日
  　                                      書記官 黃明和
